【裁判字號】    95,交聲,1599
【裁判日期】    951130
【裁判案由】    交管條例聲異
【裁判全文】
臺灣板橋地方法院交通事件裁定        95年度交聲字第1599號
原處分機關  交通部公路總局臺北區監理所板橋監理站
異  議  人
即受處分人  甲○○
上列受處分人因違反道路交通管理處罰條例案件，對於交通部公
路總局臺北區監理所板橋監理站95年9月25 日所為板監裁字裁41
－C00000000號、41－C00000000號、41－C00000000 號處分不服
，聲明異議，本院裁定如下：
    主  文
原處分機關所為板監裁字裁41－C00000000 號處分撤銷。
甲○○汽車駕駛人，駕駛執照業經註銷仍駕駛機器腳踏車，處罰
鍰新臺幣陸仟元。
其餘異議均駁回。
    理  由
一、異議意旨略以：然異議人即受處分人甲○○被舉發於民國95
    年6 月25日00時59分許，騎乘車號AMB-657 號普通重型機車
    ，行經臺北縣中和市○○路及和平路口闖紅燈，復不服稽查
    而逃逸。惟異議人否認於上開時間行經臺北縣中和市○○路
    及和平路路口；且平日異議人出門均未攜帶身分證件，該舉
    發單上之簽名亦非異議人之簽章。況異議人未收受舉發單及
    違規照片，詎料經警掣開闖紅燈、不服取締及無照駕駛等3
    張之違規舉發單，是異議人遽遭此裁罰實難甘服，為此聲明
    異議，請求撤銷原處分云云。
二、按汽車駕駛人，行經有燈光號誌管制之交岔路口闖紅燈者，
    處新臺幣1,800元以上5,400元以下罰鍰，並記違規點數3 點
    ，道路交通管理處罰條例第53條、第63條第1 項第3 款明文
    規定。又按汽車駕駛人，駕駛汽車有左列情形之一，而本章
    各條無處罰之規定者，處新臺幣900 元以上1,800 元以下罰
    鍰：一、不服從交通勤務警察或依法令執行交通指揮、稽查
    任務人員之指揮或稽查者；汽車駕駛人違反第60條第2 項第
    1 款規定者，除依原條款處罰鍰外，並予記違規點數1 點，
    道路交通管理處罰條例第60條第2 項第1 款、第63條第1 項
    第1 款分別定有明文。再按汽車駕駛人，有下列情形之一者
    ，處新臺幣6,000 元以上12,000元以下罰鍰，並當場禁止其
    駕駛：四、駕駛執照業經吊銷、註銷仍駕駛小型車或機器腳
    踏車，道路交通管理處罰條例第21條第1 項第1 款定有明文
    。而本件異議人行為後，道路交通管理處罰條例第21條、第
    53條、第60條均已修正，於95年7 月1 日施行，第21條將第
    1 款「未領有駕駛執照駕車者」、第6 款「使用註銷之駕駛
    執照駕駛小型車或機器腳踏車者」，依實務現狀修正為同條
    第1 款「未領有駕駛執照駕駛小型車或機器腳踏車」、第4
    款「駕駛執照業經吊銷、註銷仍駕駛小型車或機器腳踏車」
    ，罰則則未修正，適用裁處時之法律並無不利。第53條則將
    闖紅燈之行為細分為「闖紅燈」及「闖紅燈右轉」，就後者
    減輕罰則，是適用修正後之本條例第53條較為有利。另第60
    條則僅做為字修正，將原條文「左列各款」，配合現行公文
    格式修正為「下列各款」，適用現行法亦無不利。是本件依
    行政罰法第5 條規定，比較上開修法前後條文，應適用原處
    分機關裁處時法即修正後之道路交通管理處罰條例，合先敘
    明。
三、異議人就原處分機關所為之裁處，執前開情詞置辯，業如前
    述。經查：
  (一)本件異議人即受處分人甲○○，原考領有重型機車駕駛執照
    ，而其原有之普通重型車駕駛執照，因不依標誌標線號誌指
    示之違規，為警製單舉發，並由交通部公路總局臺北區監理
    所板橋監理站於94年12月23日裁處罰鍰新臺幣1,800 元，惟
    異議人逾期未繳納罰鍰，亦未遵期繳送駕照，業經處分機關
    於95年2 月7 日起易處吊銷駕照，並逕行註銷駕駛執照之處
    分，期間於95年2 月7 日起至96年2 月6 日止，有卷附之北
    市警交大字第AFI902821 號舉發違反道路交通管理事件通知
    單及駕照基本資料各1 紙可參。然異議人竟仍於上開未領有
    駕駛執照期間內之95年6 月25日00時59分許，騎乘上開車號
    AMB-657 號普通重型機車，行經臺北縣中和市○○路及和平
    路路口時違規，經執勤員警攔查後，而另發現其「未領有駕
    駛執照駕車」違規，並依法製單舉發之事實，復有臺北縣政
    府警察局北縣警交字第C00000000 號舉發違反道路交通管理
    事件通知單、交通部公路總局臺北監理所板橋監理站板監裁
    字裁41－C00000000 號違反道路交通管理事件裁決書各1 份
    附卷可稽。
  (二)又本件異議人之駕車行經有燈光號誌管制之交岔路口闖紅燈
    、不服交通勤務警察稽查等違規情形，雖亦為異議人所否認
    。惟據證人即當場舉發之警員乙○○於本院審理中到庭證稱
    ：異議人違規情形是6 月25日凌晨1 時許，我發現闖紅燈的
    機車，遂驅車追逐，約追逐1 公里左右，始將騎士攔下並檢
    視其身分證但未看駕照。而在追逐途中，我還鳴警鈴，攔下
    異議人後，異議人還向我表示因肚子痛要趕回家；且異議人
    於當晚穿著工作服，頭戴安全帽，因此，庭上提示異議人之
    身分證時，我有印象該人即是異議人等語（見本院95年11月
    24日訊問筆錄第2-3 頁）。證人乙○○所為之證詞業已清楚
    證述異議人即受處分人於舉發時、地確有上開之交通違規情
    事。又參諸證人與異議人間素不相識，亦無宿怨、仇隙，證
    人依法執行交通勤務，應無甘冒觸犯偽證罪之風險而設詞誣
    攀異議人之理，故證人之證言，誠為平允可信。按交通警員
    製單舉發違反道路交通管理處罰條例所列之違規事實，本質
    上為行政處分，係公務員基於職務上權力，依法就特定之具
    體事件所為具有公法上效果之單方行政行為，基於公務員為
    公法上行為具有公信力之原則，該行政處分當可被推定為真
    正，其據以依法處分之事實認定亦為真正無誤。從而，本件
    經查既無任何證據足資證明證人即警員乙○○有捏造事實違
    法取締之情事，則執勤警員本其維護交通秩序、安全職責所
    為之舉發，自堪認為真實。
  (三)且本件為警查獲時，查獲之車號為AMB-657 號（車主高榮輝
    ，警方誤載為武淑芬），而異議人於本院訊問時，亦坦承上
    開機車確實為伊所駕駛，車主為高榮輝等語（見本院95年11
    月24日訊問筆錄），恆以常情，若有人冒用異議人之身分，
    復於為警舉發時簽名於舉發單上，該人豈會知悉異議人使用
    AMB-657 號機車而併冒用該車牌？足見警員所攔之人、車，
    應正確無訛。此外，復有卷附北縣警交字第C00000000 號、
    第C00000000 號及第C00000000 號舉發違反道路交通管理事
    件通知單、臺北縣政府警察局中和分局95年9 月13日北縣警
    中申字第0950043058號函及受理違反交通管理事件被通知人
    申訴理由查詢表各1 紙在卷為憑，是異議人所所辯之詞尚不
    足採。
  (四)從而，本件違規事證明確，惟原處分機關未比較新、舊法，
    故就異議人於註銷駕駛執照期間駕駛機車之違規事實，以舊
    法條文裁處之，其適用法條有誤，此部分應予撤銷，由本院
    依修正後條文更為裁定。其餘部分原處分機關雖亦未比較適
    用新舊法，惟因異議人之行為適用新、舊法條文第53條、第
    60條、第63條之結果並無不利，是原處分機關據以援引上開
    規定，分別裁處罰鍰新臺幣3,600 元、1,500 元及記違規點
    數4 點，即無不當，此部分異議無理由，應予駁回。
據上論斷，應依道路交通案件處理辦法第19條、第20條前段，裁
定如主文。
中    華    民    國    95    年    11    月    30    日
                      交通法庭    法  官  林漢強
上正本證明與原本無異。
如不服本裁定，應於裁定送達後5 日內向本院提出抗告狀。
                                  書記官  曾千庭
中    華    民    國    95    年    11    月    30    日


司法院資訊處製作；財團法人民間司法改革基金會備份。
